臺灣新北地方法院刑事判決　　　　　 110年度審易字第1338號
公　訴　人　臺灣新北地方檢察署檢察官
被　　　告　吳思怡


上列被告因詐欺案件，經檢察官提起公訴（110年度偵字第00000
號），被告於準備程序進行中就被訴事實為有罪之陳述，本院合
議庭裁定由受命法官獨任進行簡式審判程序並判決如下：
    主  文
吳思怡幫助犯詐欺取財罪，處拘役參拾日，如易科罰金，以新臺
幣壹仟元折算壹日。緩刑貳年，並應依附表所示內容支付損害賠
償。
    事實及理由
一、本件犯罪事實及證據，除證據部分另補充「被告吳思怡於本
    院準備程序及審理中之自白」外，均引用如附件起訴書之記
    載。
二、按刑法上之幫助犯，係指以幫助之意思，對於正犯資以助力
    ，而未參與實行犯罪之行為者而言（最高法院49年台上字第
    77號判例意旨參照）。是以如未參與實行犯罪構成要件之行
    為，且係出於幫助之意思提供助力，即屬幫助犯，而非共同
    正犯。查被告吳思怡單純提供如附件起訴書所載金融機構帳
    戶之存摺、提款卡及密碼供人使用之行為，並不等同於向告
    訴人林立平施以欺罔之詐術行為，所為係參與詐欺罪構成要
    件以外之行為，且亦無證據證明被告有參與詐欺取財犯行之
    構成要件行為，或與取得上開銀行帳戶之人有詐欺取財之犯
    意聯絡，是被告提供銀行帳戶供人使用之行為，對於詐欺集
    團之成員遂行詐欺取財犯行，資以助力。核被告所為，係犯
    刑法第30條第1項前段、第339條第1項之幫助詐欺取財罪。
    又被告係基於幫助之意思，參與詐欺取財犯罪構成要件以外
    之行為，為幫助犯，爰依刑法第30條第2項之規定，按正犯
    之刑減輕之。
三、爰審酌被告不思以正當方式獲取所需，竟將其所有之金融機
    構帳戶存摺、提款卡及密碼交付予他人，而供幫助犯罪使用
    ，紊亂社會正常交易秩序，致檢警難以追緝，助長詐騙犯罪
    風氣，使告訴人蒙受詐騙損失，所為實非可取，兼衡其無前
    科、國中畢業之智識程度（見本院審易卷附被告個人戶籍資
    料查詢結果1紙）、犯罪之目的、手段、告訴人受騙之金額
    新臺幣（下同）9萬3,967元、月薪3萬元、無需撫養之人及
    被告犯後坦承犯行，且已與告訴人達成和解，並願分期賠償
    告訴人部分損失等一切情狀，量處如主文所示之刑，並諭知
    易科罰金之折算標準，以資懲儆。
四、緩刑部分：
    被告前未曾因故意犯罪受有期徒刑以上刑之宣告，有臺灣高
    等法院被告前案紀錄表1份在卷可參，其因一時疏失，致罹
    刑章，犯後已坦承犯行，且已與告訴人達成和解，並願分期
    賠償告訴人部分損失，已如前述，堪認被告已盡力修復其犯
    罪所造成之損害，信其經此偵審程序及科刑教訓後，應知所
    警惕，當無再犯之虞，是本院認前開所宣告之刑，以暫不執
    行為適當，爰依刑法第74條第1項第1款規定，併予諭知緩刑
    2年，以啟自新。又本院斟酌被告雖同意支付如附表所示金
    額，但實際上尚未完全履行，為免被告於受緩刑宣告後未能
    依約履行，爰同時諭知被告應向告訴人支付如附表所示數額
    之財產上賠償，以保障其權益；倘被告違反上開應行負擔之
    事項且情節重大者，依法其緩刑之宣告仍得由檢察官向本院
    聲請撤銷，附此敘明。
五、沒收部分：
    按刑法之沒收，以剝奪人民之財產權為內容，兼具一般預防
    效果保安處分性質及剝奪不法利得之類似不當得利之衡平措
    施性，係對人民基本權所為之干預，自應受法律保留原則之
    限制。倘為共同犯罪，因共同正犯相互間利用他方之行為，
    以遂行其犯意之實現，本於責任共同原則，有關犯罪所得，
    應於其本身所處主刑之後，併為沒收之諭知；然幫助犯則僅
    對犯罪構成要件以外之行為加以助力，而無共同犯罪之意思
    ，自不適用責任共同原則，對於正犯所有因犯罪所得之物，
    無庸為沒收之宣告（最高法院86年台上字第6278號判決、89
    年度台上字第6946號判決要旨參照）。查告訴人固因詐欺集
    團施以詐術致陷於錯誤而匯款至本案被告上開帳戶內，然因
    被告本案所為係幫助犯，揆諸上開判決要旨，並不適用共犯
    間責任共同原則，是就正犯即詐欺集團之犯罪所得，自無庸
    對被告宣告沒收；又依卷內事證，亦無法證明被告將本案帳
    戶之存摺、提款卡及密碼提供他人使用已受有報酬，自無從
    諭知沒收犯罪所得。
六、有關被告涉犯洗錢罪之說明：
㈠、按特定犯罪之正犯實行特定犯罪後，為掩飾、隱匿其犯罪所
    得財物之去向及所在，而令被害人將款項轉入其所持有、使
    用之他人金融帳戶，並由該特定犯罪正犯前往提領其犯罪所
    得款項得手，因已造成金流斷點，該當掩飾、隱匿之要件，
    該特定犯罪正犯自成立一般洗錢罪之正犯。如提供金融帳戶
    之行為人主觀上認識該帳戶可能作為對方收受、提領特定犯
    罪所得使用，對方提領後會產生遮斷金流以逃避國家追訴、
    處罰之效果，仍基於幫助之犯意，提供該帳戶之提款卡及密
    碼，以利洗錢之實行，應論以一般洗錢罪之幫助犯（最高法
    院刑事大法庭108 年度台上大字第3101號刑事裁定意旨參照
    ）。
㈡、經查，被告係基於幫助詐欺取財之不確定故意，單純提供本
    件帳戶予不詳之人作為詐欺取財使用，尚無證據顯示被告曾
    配合指示提款，或參與後續之提領行為，即難認其有收受、
    持有或使用特定犯罪所得，或有移轉或變更特定犯罪所得之
    行為，揆諸上開最高法院裁定之意旨，已難認其所為屬洗錢
    防制法第2條第1款至第3 款所稱之洗錢行為。此外，復查無
    證據足認被告主觀上就其提供帳戶後，將產生遮斷金流以逃
    避國家追訴、處罰之效果等情有所認知，自無從認定被告主
    觀上有幫助洗錢之故意，而以幫助洗錢罪相繩，併此指明。
據上論斷，應依刑事訴訟法第273條之1第1項、第299條第1 項前
段、第310條之2、第454條第2項，判決如主文。
本案經檢察官王聖涵偵查起訴，由檢察官高智美到庭執行公訴。
中    華    民    國   110    年    9     月    23    日
                  刑事第二十三庭  法  官  傅明華
上列正本證明與原本無異。
如不服本判決，應於判決送達後20日內敘明上訴理由，向本院提
出上訴狀(應附繕本)，上訴於臺灣高等法院。其未敘述上訴理由
者，應於上訴期間屆滿後20日內向本院補提理由書「切勿逕送上
級法院」。
                                  書記官  黃毓琪
中    華    民    國   110    年    9     月    23    日
附本案論罪科刑法條全文：
中華民國刑法第30條
（幫助犯及其處罰）
幫助他人實行犯罪行為者，為幫助犯。雖他人不知幫助之情者，
亦同。
幫助犯之處罰，得按正犯之刑減輕之。
　
中華民國刑法第339條
意圖為自己或第三人不法之所有，以詐術使人將本人或第三人之
物交付者，處5 年以下有期徒刑、拘役或科或併科50萬元以下罰
金。
以前項方法得財產上不法之利益或使第三人得之者，亦同。
前二項之未遂犯罰之。
　
附表：
┌────────────────────────────┐
│被告應給付林立平新臺幣（下同）伍萬元。給付方式如下：自民│
│國110年10月起於每月15日前分期給付壹萬元，至全部清償為止 │
│，如有一期不履行視為全部到期。上開款項應匯入林立平指定之│
│金融機構帳戶（戶名：林立平，帳號0000-0000-0000）。      │
└────────────────────────────┘
--------------------------------------------------------
附件：
臺灣新北地方檢察署檢察官起訴書
                                    110年度偵字第11559號
    被      告  吳思怡  女  43歲（民國00年0月00日生）
                        住新北市○○區○○路000號5樓
                        國民身分證統一編號：Z000000000號
上列被告因詐欺案件，業經偵查終結，認為應提起公訴，茲將犯
罪事實及證據並所犯法條分敘如下：
        犯罪事實
一、吳思怡可預見提供金融帳戶予他人使用，可能幫助犯罪集團
    實施詐欺或其他財產犯罪，並掩飾或隱匿詐欺犯罪所得，而
    使犯罪集團遂行犯罪，仍基於幫助詐欺之不確定犯意，於民
    國109 年11月12日16、17時許，在新北市永和區中正路之郵
    局，將其申辦之永豐商業銀行帳號000-0000000000000000號
    帳戶（下稱永豐銀行帳戶）之存摺、提款卡及密碼，提供予
    真實姓名、年籍不詳自稱「翁茂國」之成年人，幫助該人所
    屬之詐騙集團遂行詐欺犯行。嗣該詐騙集團成員於取得上開
    帳戶後，即意圖為自己不法之所有，基於詐欺取財之犯意聯
    絡，於109 年11月13日17時許，撥打電話予林立平，佯稱因
    先前網路購物錯誤下單購買蛋糕，需依指示操作網路銀行取
    消云云，致林立平陷於錯誤，於翌（14）日15時49分許，在
    新北市○○區○○路00巷0○0號4 樓，依指示操作網路銀行
    而匯款新臺幣9萬3,967元至吳思怡上開永豐銀行帳戶內，並
    旋遭提領一空。嗣林立平察覺有異，報警處理，而循線查悉
    上情。
二、案經林立平訴由新北市政府警察局中和分局報告偵辦。
        證據並所犯法條
一、訊據被告吳思怡矢口否認有何幫助詐欺犯行，辯稱：因要辦
    貸款，而提供帳戶之存摺及金融卡云云。經查：上開犯罪事
    實，業據告訴人林立平於警詢時指訴綦詳，並有上開永豐銀
    行帳戶申請人基本資料及交易明細、告訴人提供之匯款證明
    、通話記錄擷圖各1 份在卷可稽，是被告提供上開帳戶經詐
    騙集團使用詐取財物等情，應堪認定。又按金融機構帳戶存
    摺、提款卡及密碼等相關資料事關個人財產權益之保障，其
    專有性甚高，除非本人或與本人有親密關係者，難認有何理
    由可自由流通使用金融機構帳戶之存摺、提款卡及密碼等，
    是一般人均有妥為保管及防止他人任意使用之認識，縱特殊
    情況偶需交付他人使用，亦必深入瞭解用途及合理性，始予
    提供，且該等專有物品如落入不明人士手中，而未加以闡明
    正常用途，極易被利用為與財產有關之犯罪工具，此為吾人
    依一般生活認知所易於體察之常識。被告雖以前詞置辯，然
    被告係智識正常，具有一定社會、工作經驗之成年人，並非
    年幼無知或與世隔絕而無常識，對上情自不得諉為不知。且
    被告將提款卡交付真實姓名不籍不詳之人，該人即可以該提
    款卡提領其帳戶之金錢，實與其辦理貸款之目的相違。是被
    告所辯，委不足採，其犯嫌應堪認定。
二、核被告所為，係犯刑法第30條第1 項、第339條第1項之幫助
    詐欺取財罪嫌。被告係對正犯資以助力而未參與犯罪行為之
    實施，為幫助犯，請依刑法第30條第2 項之規定，按正犯之
    刑減輕之。
三、依刑事訴訟法第251條第1項提起公訴。
    此  致
臺灣新北地方法院
中    華    民    國    110   年    6     月    29   日
                              檢  察  官  王  聖  涵